【裁判字號】    98,訴,852
【裁判日期】    990319
【裁判案由】    違反毒品危害防制條例
【裁判全文】
臺灣雲林地方法院刑事判決               98年度訴字第852號
公  訴  人  臺灣雲林地方法院檢察署檢察官
被      告  甲○○
上列被告因違反毒品危害防制條例案件，經檢察官提起公訴（98
年度毒偵字第491 號），被告於準備程序期日就被訴事實為有罪
陳述，本院進行簡式審判程序，並判決如下：
    主  文
甲○○施用第一級毒品，累犯，處有期徒刑壹年。扣案第一級毒
品海洛因（驗餘淨重零點零柒貳公克）、第二級毒品甲基安非他
命（驗餘淨重零點貳壹貳公克）沒收銷燬之；包裹前開海洛因、
甲基安非他命之包裝袋各壹個，均沒收。
    事  實
一、甲○○前因施用毒品案件，先後經觀察、勒戒後，認無繼續
    施用毒品之傾向，分別由本院於民國87年8 月14日，以86年
    度訴字第511 號為判決免刑確定，及臺灣雲林地方法院檢察
    署檢察官於87年11月27日，以87度偵字第5524號為不起訴處
    分確定。復於87年12月間某日起至同月底止，因連續施用毒
    品案件，先送強制戒治並提起公訴，經本院以88年度易字第
    230 號判處有期徒刑1 年確定。再因竊盜案件，經臺灣高等
    法院臺南分院以93年度上易字第154 號判處有期徒刑1 年確
    定；因施用第一級、第二級毒品案件，經本院以93年度訴字
    第123 號分別判處有期徒刑11月、6 月，並定應執行有期徒
    刑1 年3 月確定；因偽造文書案件，經臺灣臺東地方法院以
    94年度訴字第187 號判處有期徒刑7 月確定，上開各罪嗣經
    減刑並合併定應執行刑為有期徒刑1 年4 月確定，甫於97年
    1 月21日縮刑期滿執行完畢。詎其仍不知悛悔，復基於施用
    第一級、第二級毒品之犯意，於98年4 月11日20時許，在雲
    林縣斗南鎮○○路旁，其所駕駛懸掛車牌號碼EM-6468 號自
    小客車內，以將海洛因及甲基安非他命置入吸食器內再用火
    燒烤後吸食煙霧之方式，同時施用第一級毒品海洛因與第二
    級甲基安非他命1 次。嗣於98年4 月11日21時許，為警在甲
    ○○停放於雲林縣斗南鎮鎮東明橋清潔隊前之上開自小客車
    內，扣得第一級毒品海洛因（淨重0.077 公克，驗餘淨重
    0.072 公克）、第二級甲基安非他命（淨重0.213 公克，驗
    餘淨重0.212 公克）各1 包，及未使用之注射針筒1 支等物
    ，並採尿送驗結果，呈現可待因、嗎啡及甲基安非他命陽性
    反應，始悉上情。
二、案經雲林縣警察局斗南分局報告臺灣雲林地方法院檢察署檢
    察官偵查起訴。
    理  由
一、本件被告所犯為死刑、無期徒刑、最輕本刑為三年以上有期
    徒刑以外之罪，亦非屬高等法院管轄之第一審案件，其於準
    備程序進行中，先就被訴事實為有罪之陳述，經法官告知簡
    式審判程序之旨，並聽取公訴檢察官之意見後，依刑事訴訟
    法第273 條之1 第1 項、第273 條之2 等規定，裁定進行簡
    式審判程序，且不受同法第159 條第1 項、第161 條之2 、
    第161 條之3 、第163 條之1 及第164 條至第170 條所規定
    證據能力認定及調查方式之限制，合先敘明。
二、上開事實，經被告於本院審理時坦承不諱，而被告於98年4
    月11日23時40分許，經其同意後為警所採集之尿液，送往臺
    灣檢驗科技股份有限公司以酵素免疫分析法EIA 篩檢及氣相
    層析質譜儀法GC／MS檢驗之結果，確呈現嗎啡及甲基安非他
    命陽性反應，此有尿液送檢真實姓名對照表及臺灣檢驗科技
    股份有限公司98年4 月22日濫用藥物尿液檢驗報告各1 紙附
    卷可稽（警卷第7 頁，偵卷第35頁）；另扣案疑似海洛因粉
    末1 包（淨重0.077 公克，驗餘淨重0.072 公克）、疑似安
    非他命透明結晶1 包（淨重0.213 公克，驗餘淨重0.212 公
    克，經送行政院衛生署草屯療養院鑑定之結果，該白色粉末
    確實檢出海洛因成分，該透明結晶檢出甲基安非他命成分，
    此有該院98年6 月30日草療鑑字第0980600213號、98年6 月
    30日草療鑑字第0980600209號鑑定書各1 份（偵卷第18、19
    頁）在卷可稽。綜上，足認被告之自白與事實相符，堪予採
    信。再按毒品危害防制條例於92年7 月9 日修正公布，自93
    年1 月9 日施行，其中第20條將施用毒品之刑事處遇程序，
    區分為「初犯」及「5 年內再犯」、「5 年後再犯」。而依
    修正後之規定，僅限於「初犯」及「5 年後再犯」2 種情形
    ，始應先經觀察、勒戒或強制戒治程序。倘被告於5 年內已
    再犯，經依法追訴處罰，縱其第3 次（或第3 次以上）再度
    施用毒品之時間，在初犯經觀察、勒戒或強制戒治執行完畢
    釋放5 年以後，已不合於「5 年後再犯」之規定，且因已於
    「5 年內再犯」，顯見其再犯率甚高，原實施觀察、勒戒或
    強制戒治，已無法收其實效，即應依該條例第10條處罰（最
    高法院95年度第7 次刑事庭會議決議參照）。經查，被告先
    後經觀察、勒戒後，認無繼續施用毒品之傾向，分別由本院
    於87年8 月14日，以86年度訴字第511 號為判決免刑確定，
    及臺灣雲林地方法院檢察署檢察官於87年11月27日，以87度
    偵字第5524號為不起訴處分確定。復於87年12月間某日起至
    同月底止，因連續施用毒品案件，先送強制戒治並提起公訴
    ，經本院以88年度易字第230 號判處有期徒刑1 年確定。再
    因施用第一、二級毒品案件，經本院以93年度訴字第123 號
    分別判處有期徒刑11月、6 月，並定應執行有期徒刑1 年3
    月確定，與另犯之竊盜、偽造文書等案件，經減刑並合併定
    應執行有期徒刑1 年4 月確定，甫於97年1 月21日縮刑期滿
    執行完畢，此有臺灣高等法院被告前案紀錄表1 份附卷可憑
    ，是本件被告雖係於受觀察勒戒執行完畢後5 年後，再犯本
    件毒品危害防制條例第10條第1 項、第2 項之罪，惟因前述
    5 年內曾另再犯施用毒品罪名而屬3 犯以上，事證明確，被
    告犯行堪以認定，應依法論科。
三、核被告所為，係犯毒品危害防制條例第10條第1 項、第2 項
    之施用第一級、第二級毒品罪。被告持有第一級、第二級毒
    品之低度行為，則為前述施用之高度犯行所吸收，不另論罪
    。而被告同時施用毒品海洛因、甲基安非他命之行為，係一
    行為觸犯數罪名，應依想像競合犯之規定，從一重之施用第
    一級毒品罪論處。又被告有如事實欄所記載之前科紀錄，此
    有臺灣高等法院被告前案紀錄表1 份附卷足憑，其於有期徒
    刑執行完畢後，5 年內故意再犯本件有期徒刑以上之罪，為
    累犯，應依刑法第47條第1 項規定加重其刑。爰審酌被告前
    因施用毒品案件，已經觀察勒戒、強制戒治、起訴科刑執行
    完畢，竟仍不思悔改，徹底袪除施用毒品之惡習，反而再次
    施用海洛因及甲基安非他命沈淪毒海，殊不可取，然念及被
    告施用毒品之犯行，在本質上乃屬戕害自己身心健康之行為
    ，尚未有嚴重破壞社會秩序或侵害他人權益之情形，且犯後
    坦承犯行，態度尚良好，暨其自陳家中有母親與尚在就學之
    妹妹需其照顧，又平日擔任搬運工等一切情狀，量處如主文
    所示之刑。另扣案第一級毒品海洛因1 包（淨重0.077 公克
    ，驗餘淨重0.072 公克）、第二級甲基安非他命1 包（淨重
    0.213 公克，驗餘淨重0.212 公克），係查獲之第一級、第
    二級毒品，不問屬於犯人與否，應依毒品危害防制條例第18
    條第1 項前段之規定沒收銷燬之。另包裹海洛因、甲基安非
    他命之空包裝袋各1 個，並非不可與毒品本身分離，係用於
    包裹海洛因、甲基安非他命，具有避免裸露受潮及方便攜帶
    之功能，且為被告所有，業據被告供認在卷，爰應依刑法第
    38條第1 項第2 款之規定沒收之。又扣案未使用注射針筒1
    支，並非被告所有，亦無法證明係供被告施用毒品所用，不
    予宣告沒收，附此敘明。
四、據上論斷，應依刑事訴訟法第273 條之1 第1 項、第299 條
    第1 項前段，毒品危害防制條例第10條第1 項、第2 項、第
    18條第1 項前段，刑法第11條前段、第55條、第47條第1 項
    、第38條第1 項第2 款，判決如主文。
本案經檢察官陳詠薇到庭執行職務。
中    華    民    國    99    年    3     月    19    日
                  刑事第三庭    法  官  蕭雅毓
以上正本證明與原本無異。
如不服本判決應於收受判決後10日內向本院提出上訴書狀，並應
敘述具體理由；其未敘述上訴理由者，應於上訴期間屆滿後20日
內向本院補提理由書（均須按他造當事人之人數附繕本）。「切
勿逕送上級法院」。
                                書記官  鍾宜津
中    華    民    國    99    年    3     月    19    日
附錄本案論罪科刑法條全文：
毒品危害防制條例第10條
施用第一級毒品者，處 6 月以上 5 年以下有期徒刑。
施用第二級毒品者，處 3 年以下有期徒刑。

司法院資訊處製作；財團法人民間司法改革基金會備份。
